臺灣高等法院臺中分院民事裁定
111年度抗字第301號
抗  告  人  陳玠宇  
            陳靖雯  
            洪錦聰  
相  對  人  毛淑芬  
代  理  人  陳世川律師（法扶律師）
上列抗告人因與相對人等間訴訟救助事件，對於中華民國111年6
月17日臺灣臺中地方法院111年度救字第91號所為裁定提起抗告
，本院裁定如下：
    主  文
抗告駁回。
抗告費用由抗告人負擔。
    理  由
一、本件相對人對抗告人起訴請求履行契約等事件（原審111年
    度重訴字第364號，下稱本案訴訟），並以其無資力繳納訴
    訟費用，且非顯無勝訴之望，業經財團法人法律扶助基金會
    臺中分會（下稱台中法扶）准予全部扶助為由，聲請訴訟救
    助，經原審以111年度救字第91號裁定（下稱原裁定），准
    予訴訟救助。抗告人不服，提起本件抗告。
二、本件抗告意旨略以：相對人名下擁有多筆動產，並於原審10
    8年度重訴字第460號、本院110年度重上字第26號、最高法
    院110年度台上字第2555號請求履行契約等事件（下稱前案
    ）自行繳納裁判費用，非屬無資力之人。又相對人提起本案
    訴訟係就前案判決效力所及之範圍重複起訴，該當法律扶助
    法第63條所稱顯無理由情形，台中法扶准予法律扶助之決定
    ，亦無拘束法院之效力，應駁回本件聲請等語。並聲明：原
    裁定廢棄，相對人在原審之聲請駁回。
三、相對人則以：前案訴訟係以系爭房地經查封登記，伊依系爭
    協議書請求抗告人將系爭房地所有權移轉登記予伊，屬給付
    不能之狀態，而駁回伊之請求。但系爭房地嗣經塗銷查封登
    記，伊因而重新提起本案訴訟，自非前案判決效力所及，並
    無重複起訴。又本案訴訟尚須經調查審認，始能知悉勝負結
    果，尚難遽認無勝訴之望，原裁定准予訴訟救助，並無違誤
    等語置辯。並聲明：抗告駁回。
四、按當事人無資力支出訴訟費用且非顯無勝訴之望者，法院應
    依聲請，以裁定准予訴訟救助，民事訴訟法第107條第1項定
    有明文。又經財團法人法律扶助基金會分會准予法律扶助之
    無資力者，其於訴訟或非訟程序中，向法院聲請訴訟救助時
    ，除顯無理由者外，應准予訴訟救助，不受民事訴訟法第10
    8條規定之限制，法律扶助法第63條定有明文。參諸法律扶
    助法第63條之立法理由，鑑於民事訴訟之訴訟救助亦以無資
    力為前提，而法律扶助之申請人，既符合法律扶助法所定無
    資力之要件，而經分會准許法律扶助，其再向法院聲請訴訟
    救助時，法院就其有無資力，允宜無庸再審查，以簡省行政
    成本，並強化訴訟救助之功能。參照兩法條之規定，所謂顯
    無理由者，係指依其訴狀內記載之事項觀之，不待法院踐行
    調查證據、認定事實程序，即知在法律上顯然不能獲得勝訴
    之判決者而言（最高法院109年度台抗字第666號裁定意旨參
    照）。
五、經查：
(一)相對人就本案訴訟向台中法扶申請法律扶助，經台中法扶審
    查結果，認相對人之資力符合扶助之標準而准予扶助，有案
    件概述單、台中法扶申請人資力審查詢問表、審查表、扶助
    律師接案通知書暨案件辦理情形回報單、准予扶助證明書（
    全部扶助）等件以為釋明。依前開說明，相對人既經台中法
    扶准予法律扶助，應認符合無資力之要件，法院就其有無資
    力，無庸再審查。抗告人猶執前詞，爭執抗告人有資力支付
    訴訟費用，委不可採。
(二)又按確定判決之內容如尚未實現，而因言詞辯論終結後之情
    事變更，依其情形顯失公平者，當事人得更行起訴，民事訴
    訟法第397條第1項前段定有明文。查抗告人所提起之本案訴
    訟，已繫屬原審法院，有本案訴訟案卷節本影本可憑。依該
    訴訟資料所示，相對人固然與前案訴訟為相同請求，亦即依
    系爭協議書，請求抗告人將系爭房地所有權移轉登記予相對
    人，但在前案訴訟，法院係以系爭房地迄至前案言詞辯論終
    結為止，仍經查封登記，抗告人屬給付不能之狀態，而駁回
    相對人之請求，並經最高法院於民國110年9月1日裁定駁回
    相對人之上訴確定在案。惟原審民事執行處嗣於111年4月29
    日函知臺中市中山地政事務所：因債權人撤回執行，請該所
    辦理系爭房地塗銷查封等語，相對人亦提出業經塗銷查封之
    系爭房地土地謄本為證。由上可知，系爭房地在前案訴訟之
    事實審最後言詞辯論終結後，已發生情事變更（塗銷查封登
    記），依前開規定，相對人更行提起本案訴訟，並無抗告人
    所指重複起訴之不合法情形。是以本案訴訟尚須經法院調查
    及辯論後，始能知悉其請求有無理由，自不能認為相對人之
    本案訴訟顯無理由。
(三)據上，相對人聲請本件訴訟救助，核無不合，應予准許。從
    而，原裁定准予訴訟救助，於法並無違誤。抗告意旨指摘原
    裁定不當，聲明廢棄，非有理由，應予駁回。 
六、據上論結，本件抗告為有理由，爰裁定如主文。
中　　華　　民　　國　　111 　年　　9 　　月　　29　　日
            民事第四庭    審判長法　官  林慧貞
                                法　官  王怡菁
                                法　官  莊嘉蕙
正本係照原本作成。
再為抗告應以適用法規顯有錯誤為理由。
如提起再抗告者應於裁定送達後10日內向本院提出抗告理由狀（
須按照他造人數附具繕本）並繳納抗告裁判費新臺幣1000元，同
時委任律師或具有律師資格之關係人為代理人。因疫情而遲誤不
變期間，得向法院聲請回復原狀。
                                書記官  林育萱
中　　華　　民　　國　　111 　年　　9 　　月　　29　　日